臺灣高等法院刑事判決　　　　　　　 100年度上易字第1469號
上　訴　人
即　被　告　林雲凱
上列上訴人因詐欺案件，不服臺灣基隆地方法院100年度易字第4
1號，中華民國100年3月29日第一審判決（起訴案號：臺灣基隆
地方法院檢察署99年度偵字第5902號），提起上訴，本院判決如
下：
    主  文
上訴駁回。
林雲凱緩刑貳年。並應於緩刑期間內依附件一本院100年度附民
字第224號和解筆錄所示方式支付吳建欣損害賠償金。
    事實及理由
一、本案經本院審理結果，認第一審以上訴人即被告林雲凱犯刑
    法第30條第1項前段、第339條第1項幫助詐欺取財罪，判處
    有期徒刑三月，如易科罰金，以新台幣1,000元折算1日，核
    其認事用法及量刑均無不當，應予維持，並引用第一審判決
    書記載之事實、證據及理由（如附件二）。
二、被告林雲凱上訴意旨略以：被告因急於找工作一時失察，導
    致存摺、提款卡、密碼被騙，請求審酌被告涉世未深，因一
    時急於找工作，而犯下錯誤，能從輕量刑，且被告與被害人
    和解，請求給予自新機會等語。
三、經查：
（一）依一般人日常生活經驗，均可知悉應徵工作，尚未上班前
      不須交付己身之存摺、提款卡及密碼，尤以，被告縱係為
      應徵工作而交付存摺、提款卡密碼予該男子，卻對上班公
      司名稱、地點及該自稱「張經理」之男子身分全然不知，
      且於速食店前與對方見面應徵，更與常情未合，竟率爾依
      該男子指示將帳戶存摺、提款卡交付該男子，並告知密碼
      ，豈無掛心帳戶款項立遭該男子冒領一空？又被告既不知
      上班公司地址、該男子年籍、聯絡方式，又如何取回該證
      件？被告所陳各情，顯悖社會合理人之作為，況被告並無
      提出任何佐證可認其辯稱係因應徵工作遭詐騙集團騙走提
      款卡及密碼等情，係屬真實，足徵被告所辯交付帳戶存摺
      、提款卡、密碼係為應徵工作云云，難以輕信，自不足採
      。
（二）按刑之量定，為求個案裁判之妥當性，法律賦予法院裁量
      之權。量刑輕重，屬為裁判之法院得依職權自由裁量之事
      項，苟其量刑已以行為人之責任為基礎，並斟酌刑法第57
      條各款所列情狀，在法定刑度內，酌量科刑，如無偏執一
      端，致明顯失出失入情形，上級審法院即不得單就量刑部
      分遽指為不當或違法。原判決關於被告科刑部分，業於理
      由內說明係審酌「被告隨意提供個人極為重要之金融帳戶
      ，供詐騙行為人獲取犯罪所得，嚴重影響社會秩序，造成
      犯罪偵查困難，致使此類犯罪手法層出不窮，及被告犯罪
      後猶否認犯行，尚難認有悔意，併考量本案被害人吳建欣
      、郭念莘遭詐騙之金額暨被告素行等一切情狀」，據此量
      處有期徒刑三月，並諭知易科罰金之折算標準。顯已依其
      行為責任為基礎，具體斟酌刑法第57條各款所列情狀，而
      為刑之量定之準據。經核並無逾越法定刑度或濫用權限，
      致明顯失出失入情形，且是在適法範圍內行使裁量權，即
      難指有何量刑過輕或過重之失衡，被告以量刑過重為由提
      起上訴，亦無理由。
（三）綜上所述，被告仍執前詞指摘原判決不當，為無理由，應
      予駁回。
四、查被告前未曾因故意犯罪受有期徒刑以上刑之宣告，有本院
    被告前案紀錄表在卷可憑，此次因一時失慮，致罹刑典，且
    於本院審理期間與被害人吳建欣、郭念莘和解成立，並當庭
    給付被害人吳建欣一萬一千元、七千元等情，有本院100年
    度附民字第224號和解筆錄在卷可按（見本院卷第37至38頁
    ），顯有悔意，信其歷此偵、審暨科刑教訓後，當知所警惕
    ，信無再犯之虞，本院因認對其宣告之刑以暫不執行為適當
    ，爰依刑法第74條第1項第1款規定，併予諭知緩刑2年，並
    命被告應於緩刑期間履行附件一所示和解筆錄成立內容第一
    點所示尚未履行之給付義務。若被告不履行此負擔，且情節
    重大，足認原宣告之緩刑難收其預期效果，而有執行刑罰之
    必要者，依刑法第75條之1第1項第4款規定，得撤銷其緩刑
    宣告，附此說明。
據上論斷，應依刑事訴訟法第368條、第373條，刑法第74條第1
項第1款、第2項第3款，判決如主文。
本案經檢察官越方如到庭執行職務。
中    華    民    國   100    年    9     月    22    日
                  刑事第十八庭審判長法  官   吳鴻章
                                    法  官   魏瑞紅
                                    法  官   汪梅芬
以上正本證明與原本無異。
不得上訴。
                                    書記官   劉寶鈴
中    華    民    國   100    年    9     月    22    日
【附件一】
              和  解  筆  錄
                             100年度附民字第224號
    原  告吳建欣
              住苗粟縣頭份鎮六合二村147號
    原  告郭念莘
              住台北市○○區○○路3段181巷3弄3號
    被  告林雲凱
              住基隆市○○區○○街71之4號
上列當事人間100 年度附民字第224 號因詐欺案件附帶民事訴訟
案件於100年9月8日上午10時30分，在本院第十八法庭和解成立
茲記其大要如下：出席人員如下：
    審判長法  官  吳鴻章
          法  官  魏瑞紅
          法  官  汪梅芬
          書記官  劉寶鈴
          通  譯  陳亭妤
到庭和解關係人：
    原  告：吳建欣、郭念莘
    被  告：林雲凱
和解成立內容：
一、被告願給付原告吳建欣新台幣二萬九千九百九十八元，其給
    付方法為：當庭給付新台幣一萬一千元，其餘新台幣一萬八
    千九百九十八元分二次給付，民國100年10月5日給付新台幣
    一萬元，民國100年11月5日給付新台幣八千九百九十八元，
    如一期不給付，視為全部到期。
二、被告當庭給付原告郭念莘新台幣七千元。
三、原告其餘請求拋棄。
以上筆錄經當庭交付關係人閱覽/朗讀並無異議始簽名。
原  告：吳建欣
原  告：郭念莘
被  告：林雲凱
中    華    民    國    100    年    9    月    8    日
                  臺灣高等法院刑事第十八庭
                       書記官   劉寶鈴
                   審判長法官   吳鴻章
以上正本證明與原本無異。
                       書記官   劉寶鈴
中    華    民    國   100    年    9     月    8     日
【附件二】
臺灣基隆地方法院刑事判決               100年度易字第41號
公  訴  人  臺灣基隆地方法院檢察署檢察官
被      告  林雲凱  男  25歲（民國○○年○○月○○日生）
                    身分證統一編號：Ｚ000000000號
                    住基隆市○○區○○街71之4號
上列被告因詐欺案件，經檢察官提起公訴（99年度偵字第5902號
），本院判決如下：
    主  文
林雲凱幫助意圖為自己不法之所有，以詐術使人將本人之物交付
，處有期徒刑參月，如易科罰金，以新臺幣壹仟元折算壹日。
    事  實
一、林雲凱前於網路人力銀行留下履歷資料，以便於應徵工作，
    而於民國99年10月25日，有一自稱「張經理」成年男子撥打
    電話予林雲凱表示是否願意擔任載送小姐援交之司機工作，
    並稱日後會將小姐援交款項撥入其帳戶，需測試其信用卡是
    否可正常使用，故需提供金融帳戶之提款卡及密碼等物，林
    雲凱明知擔任司機與個人之資力信用無關，且可預見任意將
    金融帳戶（含提款卡、密碼等物）交付與他人，足供他人用
    為詐欺取財之犯罪後收受被害人匯款，以遂其掩飾或隱匿犯
    罪所得財物目的之工具，竟不違背其本意而基於幫助詐欺犯
    意，於同年月27日18時許，依「張經理」指示前往基隆火車
    站附近之漢堡王速食餐廳處，將其原所開立之上海商業儲蓄
    銀行汐止分行0000000000000000537 號帳戶存摺影本、提款
    卡等物交付予另一真實姓名年籍不詳成年男子，並告知密碼
    ，該真實姓名年籍不詳成年男子取得上開帳戶資料後，隨即
    轉交所屬之詐欺集團使用。嗣該集團成員即意圖為自己不法
    之所有，先於(一)同年月27日22時許，撥打電話予吳建欣，
    誆稱吳建欣前在網路購買電子狗商品，因電腦出錯，導致商
    品扣款變成10倍，需依指示前往自動櫃員機操作解除云云，
    致吳建欣陷於錯誤，而於同日21時55分，依指示操作自動櫃
    員機，因而轉帳新台幣29998元至林雲凱上開帳戶。(二) 又
    於同年月27日19時25分許，撥打電話予郭念莘，佯稱郭念莘
    前在網路購買筆記本，因轉帳錯誤致每月會多扣款500餘元
    ，需依指示前往自動櫃員機操作解除云云，致郭念莘陷於錯
    誤，而於同日22時16分，依指示操作自動櫃員機，因而轉帳
    7020  元至林雲凱上開帳戶，並均旋遭提領一空。嗣經吳建
    欣、郭念莘報警後經警循線查獲。
二、案經基隆市警察局第三分局報告臺灣基隆地方法院檢察署檢
    察官偵查起訴。
    理  由
一、證據能力部分：
（一）按被告以外之人於審判外之陳述雖不符刑事訴訟法第159
      條之1 至之4 規定，而經當事人於審判程序同意作為證據
      ，法院審酌該言詞陳述或書面陳述作成時之情況，認為適
      當者，亦得為證據；當事人、代理人或辯護人於法院調查
      證據時，知有刑事訴訟法第159 條第1 項不得為證據之情
      形，而未於言詞辯論終結前聲明異議者，視為有前項之同
      意，同法第159 條之5 定有明文。又該條立法意旨在於傳
      聞證據未經當事人之反對詰問予以核實，原則上先予排除
      ，惟若當事人已放棄反對詰問權，於審判程序中表明同意
      該等傳聞證據可作為證據；或於言詞辯論終結前未聲明異
      議，基於尊重當事人對傳聞證據之處分權，及證據資料愈
      豐富，愈有助於真實發見之理念，且強化言詞辯論主義，
      使訴訟程序得以順暢進行，上開傳聞證據亦均具有證據能
      力。準此，被告對公訴人所提證人即被害人吳建欣、郭念
      莘於警詢時之陳述認無意見，復本院認其作成之情形並無
      不當之情事，經審酌後認為適當，故證人吳建欣、郭念莘
      前開審判外之陳述得為證據，合先敘明。
（二）卷附被害人吳建欣提出之中國信託自動櫃員機交易明細表
      、被害人郭念莘提出之存摺影本、被告上揭帳戶所附客戶
      資料及交易往來明細、苗栗縣警察局頭份分局斗坪派出所
      受理刑事案件報案三聯單、臺北市政府警察局文山二局興
      隆派出所受理刑事案件報案三聯單、受理詐欺帳戶通報警
      示簡便格式表、受理各類案件紀錄表、內政部警政署反詐
      騙諮詢專線紀錄表等，均與本案事實具有自然關聯性，復
      分屬書證性質，且查無事證足認有違背法定程序或經偽造
      、變造所取得之情事，而被告對此部分之證據能力亦不爭
      執，是堪認均有證據能力，附此敘明。
二、訊據被告固坦承於上揭時、地將其原開立之上海商業儲蓄銀
    行汐止分行、帳號0000000000000000537 號帳戶存摺影本、
    提款卡、密碼，交予身分不詳之成年人等情，惟矢口否認有
    何幫助詐欺取財之犯行，辯稱：伊是接獲自稱「張經理」之
    電話，「張經理」表示有司機一職，除負責載送小姐援交外
    ，公司會將小姐援交款項匯入伊之帳戶，伊再領出繳還公司
    ，為了確認伊之帳戶是否正常可以使用，必須交付提款卡、
    密碼供測試，伊當時心想帳戶內沒有什麼錢，也沒有想太多
    ，所以才交付提款卡並告知密碼予對方，後來伊覺得有異，
    始發覺受騙云云，經查：
（一）前開上海商業儲蓄銀行汐止分行、帳號0000000000000000
      537 號帳戶，為被告於98年11月25日開設，而被告於99年
      10月27日在基隆火車站附近之漢堡王速食餐廳處，將該帳
      戶之存簿影本、提款卡交予身分不詳之成年人，嗣並告知
      密碼等情，業據被告於警詢、偵查及本院審理中坦認無訛
      ，且有上揭帳戶之開戶資料在卷可稽，上開事實應堪認定
      。
（二）被害人吳建欣、郭念莘確於上開事實一所示時間接獲電話
      ，並依指示將上述款項匯入被告前述帳戶之事實，亦據證
      人吳建欣、郭念莘於警詢時證述在卷，復有中國信託自動
      櫃員機交易明細表、郭念莘提出之存摺影本、被告上揭帳
      戶之交易往來明細資料附卷足憑。是被告所交付上揭帳戶
      確供該詐騙集團犯詐欺取財犯罪，並收受被害人匯款以遂
      取得贓款之工具，至為明確。
（三）復按有犯罪意圖者，非有正當理由，竟徵求他人提供帳戶
      ，客觀上可預見其目的，係供為某筆資金之存入，後再行
      領出之用，且該筆資金之存入及提領過程係有意隱瞞其流
      程及行為人身分曝光之用意，一般人本於一般認知能力均
      易於瞭解，最高法院93年度臺上字第31號判決意旨可資參
      照。又者，金融存款帳戶，事關存戶個人財產權益之保障
      ，與存戶之印鑑章、金融卡結合，其專屬性、私密性更形
      提高，除非本人或與本人具密切之關係者，難認有何理由
      可自由流通使用該存摺、金融卡、印章及密碼，一般人亦
      均有應妥為保管，恆係吾人日常生活經驗與事理。而被告
      於偵查中供承對方自稱「張經理」，後由自稱助理之成年
      男子向伊拿存摺影本、提款卡等物，對方沒有說公司名稱
      、地址等語（詳偵查卷第36、37頁），衡以常情，存簿、
      提款卡及密碼屬於私人金融往來之重要物品，應無任意交
      付予身分不詳之人之理，況被告為二專畢業之成年人，於
      本案前曾有送貨及從事物流業倉管等工作經驗，亦經被告
      於偵查中供述明確（詳偵查卷第37頁），可認被告對社會
      環境已有相當接觸，對金融存款帳戶之管理應有相當認識
      及生活經驗，然被告竟甘冒存摺、金融卡遭有心人士作為
      犯罪工具利用之危險，甚將密碼率行告知「張經理」使用
      ，核與一般人管理金融帳戶常情有悖，自可預見係供隱瞞
      其資金流程及行為人身分，以從事詐欺犯罪使用，作為詐
      欺取財收取被害人吳建欣、郭念莘匯入款項之帳戶無誤。
      是以，被告於交付上揭帳戶予該詐騙集團後，被害人所遭
      詐騙款項，顯不違背被告之本意，而具有幫助該詐騙集團
      實行詐欺犯罪之幫助故意，應堪認定。
（四）雖被告辯稱其應徵司機工作時，因對方表示小姐援交款項
      會匯入司機之帳戶，為確認其提款卡是否正常，遂要求其
      交付帳戶之存簿影本、提款卡及密碼云云。然在金融機構
      申請開設帳戶，並無任何特殊限制，法人及自然人均得申
      請開設帳戶，且為避免司機將匯入之款項占為己有或遭凍
      結，衡情，公司或公司負責人應會自行申辦帳戶或借用有
      特別情誼、信任關係之人之帳戶，當無約定將款項存入司
      機使用之帳戶之理。再測試帳戶是否正常可以使用，僅須
      在自動提款機前當場測試即可，被告具有相當智識能力，
      對於上情當無不知之理，是縱使確有確認被告提供帳戶可
      否正常使用之必要，被告僅須在對方之陪同下，當場以操
      作自動提款機之方式提匯金錢即可，實無須將帳戶之存簿
      影本、提款卡交付對方並告知密碼，故被告應可識得與其
      對話之真實姓名年籍不詳之成年人所述各節皆與常情相違
      ，復於一般之精神狀態下，猶不思及可供作為匯入被害人
      之款項使用，反恣意交付與該詐騙集團使用，亟難謂被告
      係遭該詐騙集團利用，於不知情下而將前開帳戶之存摺影
      本、金融卡及密碼交出。基上，被告辯稱其無幫助詐欺取
      財之犯意云云，要屬無據，不足為取。
  綜上所述，被告客觀上有幫助詐欺取財之事實，主觀上亦有幫
  助詐欺取財不確定之故意，足堪認定。是本件事證明確，被告
  犯行堪以認定。
三、按刑法上之幫助犯，係對於犯罪與正犯有共同之認識，以幫
    助之意思，對於正犯資以助力，而未參與犯罪行為者而言，
    如未參與實行構成要件之行為，且係出於幫助之意思，提供
    助力，即屬幫助犯，而非共同正犯（最高法院49年台上字第
    77號判例可資參照）。本件被告基於幫助之犯意，將前揭帳
    戶之存簿影本、提款卡及密碼交付予身分不詳之成年人使用
    ，使真實身分不詳之成年人對被害人吳建欣、郭念莘施以前
    開詐術，致被害人吳建欣、郭念莘陷於錯誤，將金錢匯入被
    告交付之帳戶內，而為他人之詐欺取財行為提供助力，核被
    告所為，係犯刑法第30條第1 項、第339 條第1 項之幫助詐
    欺取財罪。被告係以一提供提款卡及密碼之幫助行為，幫助
    他人對被害人吳建欣、郭念莘為詐欺取財之犯罪行為，故就
    被告上開所為，應依刑法第55條想像競合之規定，論以一罪
    。被告基於幫助之犯意為上開犯行，為幫助犯，爰依刑法第
    30條第2 項之規定，按正犯之刑減輕之。爰審酌被告隨意提
    供個人極為重要之金融帳戶，供詐騙行為人獲取犯罪所得，
    嚴重影響社會秩序，造成犯罪偵查困難，致使此類犯罪手法
    層出不窮，及被告犯罪後猶否認犯行，尚難認有悔意，併考
    量本案被害人吳建欣、郭念莘遭詐騙之金額暨被告素行等一
    切情狀，量處如主文所示之刑，並諭知易科罰金折算標準。
據上論斷，依刑事訴訟法第299 條第1 項前段，刑法第30條第1
項前段、第2 項、第339 條第1 項、第55條、第41條第1 項前段
，刑法施行法第1 條之1 ，判決如主文。
本案經檢察官陳佳宏到庭執行職務。
中    華    民    國    100    年    3    月    29    日
                  刑事第三庭審判長法  官  陳志祥
                                  法  官  張婷妮
                                  法  官  黃梅淑
以上正本證明與原本無異。
如不服本判決應於收受送達後10日內向本院提出上訴書狀，並應
敘述具體理由；其未敘述上訴理由者，應於上訴期間屆滿後20日
內向本院補提理由書( 均須按他造當事人之人數附繕本) 「切勿
逕送上級法院」。
中    華    民    國    100    年    3    月    29    日
                                  書記官  丁妍君
附錄本案論罪科刑之法條：
中華民國刑法第339條第1項
（普通詐欺罪）
意圖為自己或第三人不法之所有，以詐術使人將本人或第三人之
物交付者，處5 年以下有期徒刑、拘役或科或併科1 千元以下罰
金。